【裁判字號】    89,上訴,1286
【裁判日期】    890320
【裁判案由】    違反稅捐稽徵法等
【裁判全文】
臺灣高等法院刑事判決                          八十九年度上訴字第一二八六號
    上  訴  人  臺灣臺北地方法院檢察署檢察官
    上  訴  人
    即  被  告  甲○○
    選任辯護人  施介元
右上訴人因被告違反稅捐稽徵法案件，不服臺灣臺北地方法院八十八年度訴字第一五
八六號，中華民國八十九年三月二十日第一審判決（起訴案號：臺灣臺北地方法院檢
察署八十八年度偵字第五七三四號）提起上訴，本院判決如左：
    主  文
上訴駁回。
甲○○緩刑肆年。
    事  實
一、甲○○係設址於台北市中山區○○○路○段十九巷五號一樓諺隆工程有限公司（
    下稱諺隆公司）負責人，明知諺隆公司為納稅義務人，其有為該公司從事填報各
    類所得扣繳暨免扣繳憑單之義務，且又屬商業會計法上所稱之商業負責人，負有
    據實登載營利事業所得稅結算申報書及製作薪資所得扣繳暨免扣繳憑單之義務。
    詎其於民國（下同）八十四年初某日，明知乙○○於八十三年間未在諺隆公司任
    職，亦未曾領取新台幣（下同）三十萬元之薪資，竟於上開處所將其業務上所掌
    管製作之「八十三年度各類所得扣繳暨免扣繳憑單」，虛偽登載乙○○於八十三
    間在諺隆公司計領得薪資三十萬元，據以虛列諺隆公司營業成本費用之支出，足
    以生損害於乙○○及妨害稅捐稽徵機關核課稅捐之正確性。嗣諺隆公司持該紙不
    實之扣繳憑單委由設址於台北市○○○路附近之嘉明會計師事務所不知情之會計
    師，填具製作該公司八十三年度營利事業所得稅結算申報書，並於八十四年二、
    三月間某日，向稅捐機關即財政部臺北市國稅局申報該公司八十三年度營利事業
    所得稅時，因諺隆公司八十三年度營利事業所得稅核定所得額，已超過同業利潤
    標準，如虛報乙○○薪資三十萬元，仍無逃漏營利事業所得稅額，致未生逃漏稅
    捐之結果。
二、案經被害人乙○○訴由臺灣士林地方法院檢察署呈請台灣高等法院檢察署檢察長
    核令移轉台灣台北地方法院檢察署檢察官偵查起訴。
    理  由
一、訊據上訴人即被告甲○○對於在前揭時地任職諺隆公司負責人，且該公司確有製
    作乙○○薪資所得扣繳暨免扣繳憑單，並據以申報稅捐之事實供承不諱，惟矢口
    否認有何前揭之犯行，辯稱：該資料係下游包商提供，因年代久遠，相關資料已
    不復尋找云云。惟查：右揭事實，迭據被害人乙○○於偵審中指訴伊於八十三年
    沒工作，亦未在諺隆公司上班領取薪資，也不認識做工程的朋友等情綦詳，且有
    財政部台北市國稅局函附之諺隆公司八十三年度營利事業所得稅結算申報書、資
    產負債表各一份、諺隆公司公司變更登記事項卡一件、諺隆公司出具乙○○之各
    類所得扣繳暨免稅扣繳憑單等在卷可稽。且衡諸常情公司在申報營利事業所得稅
    時，有關人事薪資之支領，須造薪資具領清冊，據以為申報時之依據，被告既為
    諺隆公司之負責人，本負有審查該公司營業成本之支出確否屬實之義務，另參以
    被告於原審訊問時坦承不認識被害人乙○○等情，若非被告已知悉被害人乙○○
    非員工而有逃漏稅捐故意申報之意圖，又豈會有被害人乙○○已領取薪資三十萬
    元之扣繳憑單資料？是被告對於其犯行具有故意甚明，被告所辯顯與常情不符，
    尚不足採信。另被告辯稱被害人乙○○資料係由下游包商所提供云云，惟查：下
    游包商究係何人？如何提供被害人資料之經過？均未見被告加以說明，亦未見被
    告提出相關資料以供本院調查，徒以空言辯解，自不足採。被告辯護人雖請求再
    傳訊被害人乙○○，惟被害人已於偵審中證述明確，別無傳訊之必要，依刑事訴
    訟法第一百九十六條之規定，自不得再傳喚。是被告前揭之所辯，無非係畏罪卸
    責之詞，無可採信，本件事證已臻明確，被告犯行堪以認定，應予依法論科。
二、按營利事業填報「各類所得扣繳暨免扣繳憑單」，係附隨其業務而製作，不得謂
    非業務上所掌之文書；又「扣繳憑單」係商業本身有權自行製存，用以證明支薪
    及代扣或免扣所得稅事項之經過而為造具記帳憑證所根據之憑證，核屬商業會計
    法所定之內部原始商業「會計憑證」。又因商業會計法第七十一條第一款（該法
    修正前規定於第六十六條第一款）以明知為不實之事項，而填製會計憑證之罪，
    原即含有業務上登載不實之本質，是從事業務之人，明知他人無實際工作領有薪
    資，尤將此不實之事項，據以填製具會計憑證性質之各類所得扣繳暨免稅扣繳憑
    單上，並持以申報稅捐，兩罪間既具有法規競合之關係，自應逕以商業會計法上
    之罪論之，毋須再論以刑法第二百十六條、第二百十五條行使業務登載不實文書
    罪。又查被告行為後，商業會計法已於八十四年五月十九日修正公布，並自同月
    二十一日生效施行，其中原第六十六條第一款之規定，改列於該法第七十一條第
    一款，且法定刑由五年以下有期徒刑、拘役或一萬元以下罰金，修正為五年以下
    有期徒刑、拘役、或科或併科新台幣十五萬元以下罰金，新舊法比較結果，顯以
    舊法有利於被告，依刑法第二條第一項但書規定應適用舊法處斷。按被告為諺隆
    公司負責人，且為商業會計法所稱之商業負責人，自屬從事業務之人，其明知乙
    ○○未在諺隆公司任職領取薪資，竟製作具商業會計憑證性質之不實所得扣繳憑
    單，足以生損害於乙○○及稅捐稽徵機關核課稅務之正確性，是核被告所為，應
    係犯修正前之商業會計法第六十六條第一款以明知不實事項而填製會計憑證罪。
    被告於其業務上偽填扣繳憑單之不實文書，復持以行使，其偽造之低度行為，應
    為行使之高度行為所吸收，且均為前開商業會計法之罪質所涵蓋，不另論罪。又
    被告利用不知情之會計師持將不實之會計憑證登載於所得稅結算申報書上向稅捐
    機關行使，係屬間接正犯。
三、原審以被告犯罪明確可以認定，而適用修正前商業會計法第六十六條第一款，刑
    法第十一條前段、第二條第一項但書，罰金罰鍰提高標準條例第一條前段，並審
    酌被告此次虛報之金額僅三十萬元，尚未生逃漏稅捐之結果、所生危害非鉅及其
    犯罪之動機、目的、手段、犯罪後態度等一切情狀，量處有期徒刑參月，經核認
    事用法，洵無不合。被告上訴意旨仍飾詞否認犯罪而指摘原判決不當，為無理由
    ，應予駁回。第查，被告未曾受有期徒刑以上刑之宣告，此有本院被告全國前案
    紀錄表附卷可憑，且被告經此次教訓，當知警惕，料無再犯之虞，又本案只有虛
    偽登載乙○○一人於八十三年間在諺隆公司計領得薪資三十萬元之不實扣繳憑單
    ，情節尚非重大，復未生逃漏稅捐之結果，且其家中尚有高齡老母及稚兒有賴其
    扶養，並有其戶籍謄本可稽，本院因認所宣告之刑，以暫不執行為適當，爰併予
    宣告緩刑肆年，用資兼顧，並勵自新。
四、公訴人另以被告製作乙○○不實之八十三年度各類所得扣繳暨免稅扣繳憑單前，
    復偽刻乙○○之印章，並將該偽造之印章加蓋於其薪（工）資表上，尚涉有刑法
    上偽造印章、印文之罪嫌云云，惟遍查全卷資料，既無任何足以證明被告有前開
    犯行之實據，且薪資表上若確有乙○○之印文，此究為被告偽造印章後所自為抑
    或純由其下游包商提供印章蓋用於薪資表後，據此而製作不實憑證，尚難得知，
    是被告此部分被訴犯行，既無積極之證據足資認定，原應為無罪之諭知，惟公訴
    意旨認此部分與前開有罪部分有實質上一罪關係，從而原審爰不另為無罪之諭知
    ，亦核無不當。檢察官上訴意旨略以原審就此部分未盡職權調查之義務云云，惟
    檢察官依法就犯罪事實負有舉證責任，以供法院作為認事用法之依據，本件卷內
    並無足夠證據以證明被告確有偽造乙○○之印章、印文犯行，自應為有利於被告
    之認定，此部分上訴自不足採。
五、公訴意旨另以：被告虛報薪資持之向稅捐機關申報，藉以逃漏稅捐，故認其尚涉
    犯稅捐稽徵法第四十七條第一款、第四十一條逃漏稅捐罪，惟查：稅捐稽徵法第
    四十七條第一款、第四十一條所規定以詐術逃漏稅捐罪，係屬作為犯，必須有逃
    漏稅捐之結果，始能構成，而諺隆公司虛報乙○○薪資三十萬元，逃漏稅之金額
    多寡，經原審函詢財政部台北市國稅局，該局函覆尚無逃漏營利事業所得稅，此
    有財政部臺北市國稅局八十八年十一月二十六日財北國稅審三字第八八○四八二
    八０號函附卷可考，故被告並無逃漏稅捐結果甚明，自不成立稅捐稽徵法第四十
    一條逃漏稅捐罪，原審就此部分為無罪之判決，亦核無違誤。檢察官此部分上訴
    意旨略以原審應以諺隆公司因此詐術行為致稽徵主體短課稅捐之金額多寡作為認
    定有無逃漏稅之依據云云，惟查：依諺隆公司八十三年度營利事業所得稅結算申
    報書上賬載結算金額之課稅所得額記載為負值以觀，稽徵主體本無從課稅，縱虛
    報乙○○薪資三十萬元，亦無課稅短少或逃漏營利事業所得稅之情形，稽徵主體
    自無因此詐術行為致課稅短少之問題，此外，復查無其他積極之證據，足認有公
    訴人指訴之犯行，自屬不能證明其犯罪，此部分上訴意旨指摘原判決不當，亦不
    足採。綜上，檢察官上訴意旨指摘上開無罪及不另為無罪諭知部分為不當，尚難
    認為有理由，已如前述，均應予以駁回。
六、又被告雖於八十五年間，連續明知他人未於諺隆公司任職領有薪資，尤以此不實
    之事項，而填製會計憑證，並經原審以八十七年度訴字一二四０號判處罰金新台
    幣二十萬元確定，惟被告於原審庭訊時既已供承：前開犯行與八十七年度訴字一
    二四０號審理之事實不相干等語，且二案件犯罪之時間，復相隔一年之久，足見
    被告為本案不實填製會計憑證罪行時，係另行起意，其與前開已遭判處罰金刑之
    事實部分，自無裁判上一罪之連續犯關係存在甚明，辯護人仍執被告所為係屬連
    續犯，自為上開判決效力所及等語為辯，自不足採。又前開經公訴人指涉違反稅
    捐稽徵法第四十七條第一款、第四十一條逃漏稅捐部分，既經為無罪之判決，則
    與前開八十七年度訴字第一二四０號有關逃漏稅捐部分，自亦無裁判上一罪之連
    續犯關係之可言，均附為敘明。
據上論斷，應依刑事訴訟法第三百六十八條、刑法第七十四條第一款，判決如主文。
本案經檢察官柯晴男到庭執行職務。
中     華     民     國    八十九   年       六       月      二十三    日
                             臺灣高等法院刑事第十二庭
                                 審判長法  官  劉  景  星
                                       法  官  陳  博  志
                                       法  官  陳  志  洋
右正本證明與原本無異。
如不服本判決應於收受送達後十日內向本院提出上訴書狀，其未敘述上訴之理由者並
得於提起上訴後十日內向本院補提理由書（均須按他造當事人之人數附繕本）。
                                       書記官  顧倪 淑 貞
中     華     民     國    八十九   年       六       月     二十六     日


司法院資訊處製作；財團法人民間司法改革基金會備份。
